臺灣高等法院臺南分院刑事判決
　　　　　　　　　　　　　　　　 94年度上訴字第430號　Ａ
上　訴　人
即　被　告　乙○○
上列上訴人即被告因詐欺等案件，不服臺灣臺南地方法院九十三
年度訴字第一一七○號中華民國九十四年三月二十九日第一審判
決（起訴案號：臺灣臺南地方法院檢察署九十三年度偵續字第一
○六號），提起上訴，本院判決如下：
    主  文
上訴駁回。
    事  實
一、乙○○為使大陸地區人民陳建明進入台灣地區而於民國（下
    同）九十二年四月四日與之假結婚，並完成結婚之登記後（
    此部分業經原審判處有期徒刑三月，緩刑二年確定），竟基
    於意圖為自己不法所有之概括犯意，仍經由魏紗之介紹，知
    悉甲○○有意覓偶，旋於同年十一月中旬至甲○○位於臺南
    縣白河鎮○○路四九七巷五號住處，向甲○○佯稱其已經離
    婚並無配偶，致甲○○信以為真，而同意與其交往，先於同
    年十二月底向甲○○佯稱欲購買車輛，要求新臺幣（下同）
    二十三萬元，甲○○不疑有他，隨即交付如數金額。復於九
    十三年一月十八日以訂婚收取聘金為由，致使甲○○陷於錯
    誤，而給付現金二十二萬元及黃金項鍊、手環、戒指等金飾
    （約值五萬元）予乙○○。並即於同年二月一日在臺南縣白
    河鎮○○街「東茂餐廳」舉行結婚典禮，且宴請包括魏紗等
    在內共二桌賓客，結婚後甲○○欲邀同乙○○辦理結婚登記
    時，乙○○始告以其當大陸地區人民陳建明之人頭配偶，需
    二個月後才能辦理結婚登記，乙○○並於結婚後約十二日即
    不告而別離家出走，甲○○始知受騙。
二、案經甲○○訴由台南縣警察局報請台灣台南地方法院檢察署
    檢察官偵查起訴。
    理  由
一、訊據被告乙○○固坦承與大陸地區人民陳建明假結婚，尚未
    撤銷結婚登記前，同意與甲○○結婚，並分二次向甲○○取
    得款項二十三萬元、聘禮現金二十二萬元及黃金項鍊、手環
    、戒指等金飾，結婚後即離家，迄今分文未償還等情，惟矢
    口否認有何詐欺之犯行，辯稱並無詐騙鄭深池，與他結婚前
    ，有告訴他伊已結婚，有人頭老公云云。
二、經查：
（一）右揭事實，業據告訴人甲○○於本院證述被告於結婚十二
      日後即離家出走騙得伊金飾、買車款、現金共五十萬元等
      情綦詳（見本院九十四年六月八日審判筆錄第四頁至第五
      頁）。次查，證人魏紗於原審九十四年二月十七日審理中
      結證稱：「（被告是否你介紹給甲○○的？）是的。」、
      「（你介紹被告給告訴人認識，是否有問過被告是否已婚
      ？）我有問過，被告說她已經離婚。有一個孩子。」、「
      （他們在東茂餐廳之前，你是否向被告拿身分證看？）我
      有好幾次向她要身分證要看，被告都說沒有帶。」、「（
      要看她身分證大約幾次？）結婚之前，二次。」、「（被
      告是否告訴過你，她有一個大陸人頭先生？）都沒有。」
      等語（見原審卷第七五頁至第七六頁），顯見被告刻意隱
      瞞已與大陸地區人民陳建明結婚登記之事實，參以卷附台
      南縣東山鄉戶政事務所九十三年南縣東戶字第０九三００
      ００五一四號函及中華人民共和國福建省福州市公證處公
      證書各一份（見營偵字偵查卷第二六頁、第三十頁至第三
      二頁），及告訴人已逾七十高齡亟欲覓偶，被告實與之無
      結婚之真意，仍虛為答應，使告訴人陷於錯誤，誤以為被
      告欲與之結婚而交付前揭現金及金飾，嗣被告婚宴後約十
      二日即行離家，足見其係基於意圖為自己不法所有之概括
      犯意，而對告訴人施用詐術，詐得上開款項及金飾甚明，
      且告訴人因而受有損害。
（二）末查，被告雖聲請傳喚證人沈茂田，原審二次傳喚均無法
      送達傳票，有送達證書二紙在卷可佐（見原審卷第五十頁
      、第八一頁），沈茂田雖於偵查中曾到庭陳稱：告訴人有
      說被告也是假的嫁給大陸人，一、二個月之後就可以離婚
      云云（見調偵字偵查卷第二一頁）；嗣於偵查中又陳稱：
      「（在車上他們二人有無說到被告跟大陸人假結婚這件事
      ？）沒有。」、「（為何你說法前後矛盾？）以今日所說
      為準，我記得我當時應該沒有說告訴人有談到被告跟大陸
      人是假結婚這件事，事實上我也沒聽到告訴人談論到被告
      跟大陸人是假結婚這件事等語。」（見偵續卷第三二頁）
      沈茂田已更正釐清，核與上開證人魏紗之證詞相符，足見
      告訴人應不知悉被告假結婚之情形。又被告欲證明之待證
      事實已臻明確，故就證人沈茂田部分核無再傳訊之必要，
      附此敘明。
（三）綜上所述，被告上開所辯顯係卸責之詞，不足採信，事證
      明確，被告之犯行洵堪認定，應依法論科。
三、核被告所為，係犯刑法第三百三十九條第一項詐欺取財罪。
    被告先後二次詐欺取財犯行，時間緊接，犯罪構成要件相同
    ，顯係基於概括犯意反覆而為，為連續犯，應依法論以一罪
    ，並加重其刑（雖被害人相同，惟二次詐欺犯行，相隔約達
    二十日，並非係基於同一時、地之機會所為且基於同一目的
    之接續犯）。
四、原審以被告事證已臻明確，因予適用刑法第五十六條、第三
    百三十九條第一項，罰金罰鍰提高標準條例第一條前段，審
    酌被告犯罪之動機、目的、手段、素行、所造成危害、犯後
    毫無悔意、檢察官之求刑及偵審中雖一直稱願賠償被害人，
    惟仍無分文償還被害人詐得之財物，或與之達成民事和解賠
    償告訴人所受損失取得告訴人諒解等情狀，量處被告有期徒
    刑一年，以資懲儆。核其認事用法俱無不合，量刑亦稱妥適
    。被告上訴意旨猶執陳詞，空言指摘原判決違誤不當，請求
    撤銷原判決，並無可取，為無理由，應予駁回。
五、公訴意旨另略以：被告前揭事實另涉犯刑法第二百三十七條
    前段之重婚罪嫌。惟查，被告既自始並無與告訴人結婚之意
    思，而佯與告訴人結婚，陰圖騙取財物，彼此即無結婚意思
    之合致，尚非可繩以重婚罪（最高法院二十八年上字第二一
    八九號判例參照）。原審蒞庭檢察官已於原審審理中當庭更
    正起訴法條（見原審卷第四十頁、第八六頁，按實際應係減
    縮，原審誤植為變更起訴法條），此部分因檢察官以與前開
    論罪科刑部分，有方法結果之牽連關係一併起訴，爰本於審
    判不可分之原則，不另諭知此部分無罪。
據上論結，應依刑事訴訟法第三百六十八條，判決如主文。
本案經檢察官曾銘芳到庭執行職務。
中　　華　　民　　國　　94　　年　　6 　　月　　22　　日
  　　       　　 刑事第二庭    審判長法  官  葉居正
                                      法  官　陳顯榮
                                      法　官　莊俊華
以上正本證明與原本無異。
檢察官如不服本判決應於收受本判決後十日內向本院提出上訴書
，其未敘述上訴理由者並得於提起上訴後十日內向本院補提理由
書。
被告不得上訴。
　　　　　　　　　　　　　　　　　　　書記官　廖明娟
中　　華　　民　　國　　94　　年　　6 　　月　　22　　日
附錄法條：
刑法第339條：
 (普通詐欺罪)
意圖為自己或第三人不法之所有，以詐術使人將本人或第三人之
物交付者，處五年以下有期徒刑、拘役或科或併科 1000 元以下
罰金。
以前項方法得財產上不法之利益或使第三人得之者，亦同。
前二項之未遂犯罰之。
